臺灣苗栗地方法院刑事裁定　　　　　　 100年度撤緩字第27號
聲　請　人　臺灣苗栗地方法院檢察署檢察官
受　刑　人　陳水源
上列聲請人因受刑人犯竊盜案件（臺灣新竹地方法院98年度竹北
簡字第268 號），聲請撤銷緩刑之宣告（100 年度執聲乙字第31
0 號），本院裁定如下：
    主  文
聲請駁回。
    理  由
一、聲請意旨略以：受刑人陳水源因犯竊盜案件，經臺灣新竹地
    方法院以98年度竹北簡字第268 號刑事簡易判決（偵查案號
    ：臺灣新竹地方法院檢察署98年度偵字第3551號）判處拘役
    10日，緩刑2 年，於98年7 月3 日確定在案；乃於緩刑期內
    即99年11月16日更犯公共危險罪，經臺灣新竹地方法院於99
    年12月28日以100 年度竹北交簡字第17號刑事簡易判決判處
    罰金新臺幣（下同）3 萬元，於100 年2 月11日確定；核該
    受刑人所為，已合於刑法第75條之1 第1 項第2 款所定得撤
    銷緩刑宣告之原因，爰依刑事訴訟法第476 條規定聲請撤銷
    等語。
二、按受緩刑之宣告，於緩刑期內因故意犯他罪，而在緩刑期內
    受6 月以下有期徒刑、拘役或罰金之宣告確定，足認原宣告
    之緩刑難收其預期效果，而有執行刑罰之必要者，得撤銷其
    宣告，刑法第75條之1 第1 項第2 款固定有明文，然考其立
    法理由為：「現行關於緩刑前或緩刑期間故意犯他罪，而在
    緩刑期內受得易科罰金之有期徒刑之宣告者，列為應撤銷緩
    刑之事由，因認過於嚴苛，而排除第75條應撤銷緩刑之事由
    ，移列至得撤銷緩刑事由，俾使法官依被告再犯情節，而裁
    量是否撤銷先前緩刑之宣告；其次，如有前開事由，但判決
    宣告拘役、罰金時，可見行為人仍未見悔悟，有列為得撤銷
    緩刑之事由，以資彈性適用，爰於第1 項第1 款、第2 款增
    訂之」。蓋以刑法緩刑制度係為促進惡性輕微之被告或偶發
    犯、初犯利於改過自新而設，故本條採用裁量撤銷主義，賦
    予法院撤銷與否之權限，特於第1 項規定實質要件為「足認
    原宣告之緩刑難收其預期效果，而有執行刑罰之必要」，供
    作審認之標準。亦即於「得」撤銷緩刑之情形，除具備「於
    緩刑期內因故意犯他罪，而在緩刑期內受6 月以下有期徒刑
    、拘役或罰金之宣告確定」事由外，法官應依職權本於合目
    的性之裁量，妥適審酌被告所犯前後數罪間，關於法益侵害
    之性質、再犯之原因、違反法規範之情節是否重大、被告主
    觀犯意所顯現之惡性及其反社會性等情，是否已使前案原為
    促使惡性輕微之被告或偶發犯、初犯改過自新而宣告之緩刑
    ，已難收其預期之效果，而確有執行刑罰之必要；此與刑法
    第75條第1 項所定2 款要件有一具備，即毋庸再行審酌其他
    情狀，應逕予撤銷緩刑之情形不同，合先敘明。
三、經查：
（一）本件受刑人陳水源因犯竊盜案件（下稱前案），經臺灣新
      竹地方法院以98年度竹北簡字第268 號刑事簡易判決（偵
      查案號：臺灣新竹地方法院檢察署98年度偵字第3551號）
      判處拘役10日，如易科罰金，以新臺幣1 千元折算1 日，
      緩刑2 年，於98年7 月3 日確定在案；乃於緩刑期內即99
      年11月16日更犯不能安全駕駛動力交通工具罪（下稱後案
      ），經臺灣新竹地方法院於99年12月28日以100 年度竹北
      交簡字第17號刑事簡易判決判處罰金3 萬元，於100 年2
      月11日確定等情，有上開判決書及臺灣高等法院被告前案
      紀錄表各1 份可稽，顯見受刑人緩刑期內因故意犯他罪，
      而在緩刑期內受罰金之宣告，已合於刑法第75條之1 第1
      項第2 款之撤銷緩刑事由無疑。然刑法緩刑制度係為促進
      惡性輕微之被告或偶發犯、初犯利於改過自新而設，且刑
      法第75條之1 又賦與法院裁量撤銷與否之權限，則受刑人
      雖合於同法條第1 項第2 款之情形，惟是否已足認原緩刑
      之宣告難收其預期效果，而有執行刑罰之必要，仍須視具
      體個案情形而定。
（二）本件聲請書僅以受刑人於緩刑期內更犯公共危險案件，而
      受罰金之宣告確定，合於刑法第75條之1 第1 項第2 款所
      定得撤銷宣告之原因等語，然對於該受刑人如何符合刑法
      第75條之1 所定「足認原宣告之緩刑難收其預期效果，而
      有執行刑罰之必要」之實質要件，除提出臺灣新竹地方法
      院100 年度竹北交簡字第17號刑事簡易判決書外，並未提
      出其他證據以供證明符合撤銷緩刑之實質要件，其遽以聲
      請撤銷上揭緩刑，自值斟酌。又臺灣新竹地方法院98年度
      竹北簡字第268 號刑事簡易判決並未諭知受刑人於緩刑期
      內付保護管束，故該判決確定後並未執行任何緩刑期內保
      護管束事項，本院自難審酌原緩刑宣告是否足收其預期效
      果。
（三）再者，受刑人所犯前、後2 案雖均為故意犯罪，然該2 案
      之犯罪型態、原因、侵害法益及社會危害程度迥異，核無
      關連或類似性。且其後案犯罪時間（即99年11月16日）距
      前案判決確定時間（即98年7 月3 日）已逾1 年餘，距前
      案犯罪時間（即自98年5 月2 日）更逾1 年半餘，受刑人
      於此期間亦無因其他犯罪受有期徒刑以上之宣告，足見受
      刑人並非存有高度之法敵對意識而全然無悔過之心，難認
      原於前案中對受刑人宣告之緩刑，已達「難收其預期效果
      ，而有撤銷緩刑宣告、執行刑罰之必要」程度。
（四）另衡受刑人後案所犯係刑法第185 條之3 之公共危險罪，
      其法定刑為1 年以下有期徒刑、拘役或科或併科罰金，原
      非重罪，經原判決斟酌情節後，僅宣告罰金3 萬元之輕刑
      ，顯見受刑人後案之犯罪情節及惡性尚非重大。況受刑人
      所犯後案違背安全駕駛罪已經本院判處罰金3 萬元確定，
      諒經該刑之宣告及執行，應足以警惕受刑人，並有一定之
      矯正效果，若再撤銷其所犯前案竊盜未遂罪之緩刑，顯然
      過苛。此外，復無其他具體事證足資認定受刑人有何前所
      宣告之緩刑難收預期效果，而有執行刑罰之必要，自難僅
      因受刑人於緩刑期內更犯罪，即認一律得撤銷緩刑，否則
      前開立法本旨將意義盡失，亦與緩刑之目的乃避免短期自
      由刑之弊，並給予受刑人自新機會未盡相符。從而，聲請
      人執此聲請撤銷受刑人前案之緩刑即非有據，
      本件聲請為無理由，應予駁回。
四、據上論斷，應依刑事訴訟法第220 條，裁定如主文。
中    華    民    國  100     年    5     月    25    日
                 刑事第一庭  法  官   周靜妮
以上正本與原本無異。
如不服本裁定應於送達後5 日內向本院提出抗告狀。
                             書記官   巫  穎
中    華    民    國  100     年    5     月    25    日